【裁判字號】    99,簡上,150
【裁判日期】    991026
【裁判案由】    違反毒品危害防制條例
【裁判全文】
臺灣新竹地方法院刑事判決             99年度簡上字第150號
上  訴  人
即  被  告  甲○○
上列上訴人即被告因違反毒品危害防制條例案件，不服本院新竹
簡易庭99年度竹簡字第 194號中華民國99年8月4日第一審簡易判
決（聲請案號：臺灣新竹地方法院檢察署99年度毒偵字第 981號
），提起上訴，本院管轄第二審之合議庭判決如下：
    主    文
上訴駁回。
    事    實
一、甲○○前因施用第二級毒品案件，經本院以88年度毒聲字第
    1695號裁定送觀察、勒戒，於民國88年 8月19日入所執行觀
    察、勒戒後，因認無繼續施用毒品傾向，嗣於88年9月3日釋
    放出所執行完畢，並經臺灣新竹地方法院檢察署檢察官於88
    年9月3日以88年度毒偵字第 204號為不起訴處分確定；又因
    施用毒品案件，經本院以88年度毒聲字第2076號裁定送勒戒
    處所觀察、勒戒後，因認有繼續施用毒品之傾向，再經本院
    以88年度毒聲字第2300號裁定令入戒治處所施以強制戒治 1
    年，於88年12月7日入所執行，嗣其強制戒治執行滿3月後，
    經戒治處所認無繼續戒治之必要，乃報由檢察官聲請本院以
    89年度毒聲字第1048號裁定停止戒治，於89年 5月17日因停
    止其處分之出監，所餘戒治期間付保護管束，然甲○○因於
    此期間內違反保護管束應遵守事項情節重大，嗣經本院以89
    年度毒聲字第2631號裁定撤銷停止戒治，於89年11月23日入
    所執行其殘餘戒治期日，嗣於90年 5月16日出所執行完畢；
    同時其本次非法施用第二級毒品之犯行，亦經本院於88年11
    月19日以88年度竹簡字第790號判決判處有期徒刑6月，嗣於
    88年12月 5日確定，復因減刑條例之施行，經減刑為有期徒
    刑 3月，並與他罪定應執行刑為有期徒刑8年1月確定；再因
    施用第一級、第二級毒品案件，經本院於90年 5月25日以90
    年度訴字第143號判決分別判處有期徒刑8月、10月，並經定
    應執行刑為有期徒刑1年5月，嗣於90年 6月10日確定，復因
    減刑條例之施行，分別經減刑為有期徒刑4月、5月，並與他
    罪定應執行刑為有期徒刑3年7月確定；上開各罪接續執行，
    於90年 5月16日入監執行，並於99年1月8日縮短刑期假釋付
    保護管束出監，原訂縮短刑期屆滿日為 101年8月2日，現正
    假釋中。
二、甲○○仍不知警惕，於前開觀察勒戒處分執行完畢釋放後，
    5 年內再犯施用毒品案件，並經法院判處罪刑確定後，復基
    於施用第二級毒品甲基安非他命的犯罪意思，於99年5月3日
    8 時40分往前回溯96小時內之某時許，在不詳地點，施用第
    二級毒品甲基安非他命 1次。嗣因其為假釋中付保護管束應
    定期至臺灣新竹地方法院檢察署觀護人室報到接受尿液檢驗
    人員，於99年5月3日受通知至臺灣新竹地方法院檢察署觀護
    人室採尿送驗，結果呈安非他命、甲基安非他命陽性反應，
    始悉上情。
三、案經臺灣新竹地方法院檢察署檢察官自動檢舉偵查後聲請簡
    易判決處刑。
    理    由
壹、程序部分：
    按現行刑事訴訟法關於「鑑定」之規定，除選任自然人充當
    鑑定人外，另設有囑託機關鑑定制度，而依同法第 198條、
    第 208條之規定，不論鑑定人或鑑定機關、團體，固均應由
    法院、審判長、受命法官或檢察官視具體個案之需要而為選
    任、囑託，並依第 206條之規定，提出言詞或書面報告，始
    符合同法第159條第1項所定得作為證據之「法律有規定」之
    情形。否則所為之鑑定，仍屬傳聞證據。然於司法警察機關
    調查中之案件，為因應實務上，或因量大、或有急迫之現實
    需求，例行性當然有鑑定之必要者，例如毒品之種類與成分
    、尿液之毒品反應，或者槍彈有無殺傷力等鑑定，基於檢察
    一體原則，得由該管檢察長對於轄區內之案件，以事前概括
    選任鑑定人或囑託鑑定機關、團體之方式，俾便轄區內之司
    法警察官、司法警察對於調查中之此類案件，得即時送請先
    前已選任之鑑定人或囑託之鑑定機關、團體實施鑑定，以求
    時效，法務部92年9月1日法檢字第0920035083號函參照。是
    此種由檢察機關概括選任鑑定人或概括囑託鑑定機關、團體
    ，再轉知司法警察官、司法警察於調查犯罪時參考辦理之作
    為，法無明文禁止，係為因應現行刑事訴訟法增訂傳聞法則
    及其例外規定之實務運作而為，故此種由司法警察官、司法
    警察依檢察官所概括選任之鑑定人或囑託鑑定機關、團體所
    為之鑑定結果，與檢察官選任或囑託為鑑定者，性質上並無
    差異，同具有證據能力，最高法院96年度臺上字第2860號判
    決可資參照。經查，本案被告甲○○於99年5月3日 8時40分
    許為臺灣新竹地方法院檢察署觀護人室所採集之尿液，經其
    依前開作業流程，送台灣尖端先進生技醫藥股份有限公司鑑
    定，該公司於99年 5月12日出具之竹檢-2號濫用藥物檢驗報
    告，揆諸前揭說明，自屬「法律規定」得為證據者，應具證
    據能力。次按，本案認定事實所引用之文書證據，並無證據
    證明係公務員違背法定程序所取得，亦無刑事訴訟法第 159
    條之 4之顯有不可信之情況與不得作為證據之情形，本院斟
    酌本案卷內之證據並非非法取得，亦無證明力明顯過低之情
    形，且經本院於審判期日依法進行證據之調查、辯論，被告
    於訴訟上之程序權，已受保障，故前揭各該證據，均得採為
    證據，合先敘明。
貳、實體部分：
一、訊據被告甲○○矢口否認有何施用第二級毒品甲基安非他命
    之犯行，辯稱：在採尿之前96小時內我沒有用藥，我只是在
    99年4月30日在新竹火車站附近1家賓館吸到二手煙，我不知
    道驗尿報告為什麼會有陽性反應云云。經查：
(一)、被告為警查獲後所採集之尿液，經送台灣尖端先進生技醫藥
    股份有限公司以EIA酵素免疫分析法初步檢驗，再以GC/MS氣
    相層析質譜儀法確認檢驗結果，確呈安非他命及甲基安非他
    命陽性反應乙節，有臺灣新竹地方法院檢察署施用毒品犯受
    保護管束人採尿報到編號表、台灣尖端先進生技醫藥股份有
    限公司99年5月12日竹檢-2號濫用藥物檢驗報告各1份（偵卷
    第4頁、第5頁）附卷可稽，而被告對臺灣新竹地方法院檢察
    署觀護人室採尿、送驗過程，亦表示無意見（ 150號本院卷
    第25頁），是此部分之事實，自堪認定，合先敘明。
(二)、按依酵素免疫分析法檢測尿液時，固可能產生偽陽性之毒品
    反應，惟經行政院衛生署認可之檢驗機構所採用之「氣相層
    析質譜儀分析法」進行確認者，應可排除偽陽性反應之可能
    ，行政院衛生署管制藥品管理局92年6月20日管檢字第09200
    04713 號函可資參照，此亦為本院歷來審理毒品案件職務上
    所知悉之事實。次按，甲基安非他命經口服投與後，約70 ﹪
    於24小時內自尿中排出，約90﹪於96小時內自尿中排出，由
    於目前國內尿液中甲基安非他命之檢驗僅為鑑定其是否呈陽
    性反應，尚未定其含量，且安非他命成分之檢出與其投與方
    式、投與量、個人體質、採尿時間與檢測儀器之精密度等諸
    多因素有關，因此僅憑尿液中呈安非他命陽性反應，並無法
    確實推算吸食時間距採集時間之長短，惟依上述資料推斷，
    最長可能不會超過 4日即96小時，此經行政院衛生署藥物食
    品檢驗局於81年2月8日以（81）藥檢壹字第001156號函釋明
    在案。足徵被告為臺灣新竹地方法院檢察署觀護人室採尿前
    96小時內之某時，應有施用第二級毒品甲基安非他命 1次之
    犯行，至為灼然，故被告空言否認辯稱並未用藥，尚非足採
    。
(三)、又被告雖以上揭情詞置辯，惟按，吸入含有甲基安非他命或
    煙毒品之二手煙，在文獻上雖尚無能否由尿液中檢驗出甲基
    安非他命或煙毒反應之研究報告，然按法務部調查局檢驗甲
    基安非他命或煙毒案件經驗研判，若非長時間與吸毒者直接
    相向，且存心大量吸入吸毒者所呼出之煙氣，以「二手煙」
    中可能存在之低劑量甲基安非他命或煙毒，應不致在尿液中
    檢驗出煙毒或甲基安非他命反應，此亦有該局（83）發技一
    字第1960號函 1紙附卷可稽，而上開單位具毒品檢驗之專業
    技術及經驗，是其所為前述意見堪認正確。兼以甲基安非他
    命之販售價格非低，施用者多僅將少量甲基安非他命燃燒後
    以吸食器供己吸用，其所用之量甚微，供己吸用恐將不足，
    當不致故意讓其擴散他處，縱有擴散至他處，經空氣傳播稀
    釋後，倘非基於施用之故意，刻意接近施用者，並儘速大量
    吸入該氣體，其濃度亦不足使他人吸入並經人體代謝後，尚
    能從其尿液中排出並致使尿液呈甲基安非他命陽性反應。是
    依上開說明，足徵被告確有施用第二級毒品甲基安非他命之
    行為，其所辯避重就輕，不足採信。本案事證明確，被告犯
    行堪以認定。
二、核被告所為，係犯毒品危害防制條例第10條第2 項之施用第
    二級毒品罪。原審依刑事訴訟法第449條第1項前段、第 454
    條第2項，毒品危害防制條例第10條第2項，刑法第11條前段
    、第41條第 1項前段之規定，並審酌被告曾有施用毒品之前
    科紀錄，判處被告有期徒刑4月，如易科罰金，以新臺幣1千
    元折算 1日，其認事用法並無違誤，量刑亦屬妥適，應予維
    持。準此，被告上訴意旨所執之前開理由，尚非足採，其上
    訴為無理由，應予駁回。
三、據上論斷，應依刑事訴訟法第455條之1第1項、第3項、第36
    8條，判決如主文。
本案經檢察官趙佳儀到庭執行職務。
中    華    民    國    99    年    10    月    26    日
                  刑事第二庭    審判長法  官   賴淑敏
                                      法  官   王子謙
                                      法  官   楊數盈
以上正本證明與原本無異。
不得上訴。
中    華    民    國    99    年    10    月    26    日
                                      書記官   陳麗麗
附錄本案論罪科刑法條
毒品危害防制條例第10條第2項
施用第二級毒品者，處3年以下有期徒刑。

司法院資訊處製作；財團法人民間司法改革基金會備份。
